【裁判字號】    98,選訴,1
【裁判日期】    980717
【裁判案由】    違反公職人員選舉罷免法等
【裁判全文】
臺灣臺南地方法院刑事判決               98年度選訴字第1號
公  訴  人  臺灣臺南地方法院檢察署檢察官
被      告  己○○
選任辯護人  黃俊達律師
            林錫恩律師
            邱基峻律師
上列被告因違反公職人員選舉罷免法等案件，經檢察官提起公訴
（97年度選偵字第66號），本院判決如下：
    主  文
己○○被訴公職人員選舉罷免法第104條之罪部分無罪；其餘被
訴部分公訴不受理。
    理  由
一、公訴意旨如附件起訴書所載。
二、無罪部分：
(一)、訊據被告己○○坦承為中華民國第七屆立法委員選舉臺南縣
    第三選區之立法委員候選人吳健保助選，於民國96年12月15
    日，在鹽水溪畔文宣工作室刊物所出刊之「新豐號外」撰寫
    文章，己○○於文章中對不特定之選民表示：「新豐區的立
    委選舉像極了金庸筆下『倚天屠龍記』中的明教與名門正派
    的鬥爭，明教被稱為魔教但卻個個有情有義，名門正派帶著
    假道學但卻壞事做盡、陰險毒辣....。戊○○被描繪成名門
    正派，但我們實際的接觸發現，服務很懶惰，常以一紙公文
    應付了事，只好以『骨力打拼』來掩飾他的『服務麥』....
    ，別人的太太是『家後』，戊○○的是『家前』，常跑到台
    前指責別人的不是，得罪了大部分支持他的人，『王立委、
    李主任』的傳言甚囂塵上，如此名門正派如何代表我們，十
    二年來的支持他的樁腳越來越窮，他卻越來越富，實在看不
    下去」等語之事實，惟堅決否認涉有公職人員選舉罷免法犯
    行，辯稱：伊僅是把地方傳言經伊主觀的判斷而刊登出來，
    並沒有具體指摘並傳述足以毀損戊○○名譽之事，致使其不
    當選之犯意；伊係就涉及公共利益之可受公評之事項，為適
    當之評論等語（見本院卷第185、186頁）。
(二)、本件檢察官認被告涉有公職人員選舉罷免法罪嫌，無非以告
    訴人戊○○、丙○○之書面指訴、證人庚○○、黃緒勳於偵
    查中之證述及被告確認內容無訛之簡報影本為主要論據。其
    中告訴人戊○○、丙○○之書面指訴及證人庚○○於偵訊時
    之證述（未經具結），雖均係被告以外之人於審判外之陳述
    ，惟被告及其辯護人於審判程序同意採為證據，且本院審酌
    該言詞陳述時作成時之情況，尚屬適當，依照同法第159條
    之5第1項之規定，自得採為本案認定事實之證據；其中證人
    黃緒勳於偵訊時之證述，雖係被告以外之人於審判外之陳述
    ，惟業經具結，且本院亦查無該等言詞陳述作成時，有何顯
    不可信之不適當情況，依照同法第159條之1第2項之規定，
    自得採為本案認定事實之證據，合先敘明。
(三)、惟查：
１、按公職人員選舉罷免法第104條之意圖使候選人不當選而散
    布謠言或傳播不實罪之成立，在客觀上須有散布謠言或傳播
    不實之事，始足成立。而所謂散布謠言或傳播不實之事，指
    散布或傳播虛構之「具體事實之事」；如未具體虛構事實，
    僅泛詞公然嘲弄詆毀或抽象污衊侮辱他人，縱使引喻誇張失
    當，雖不免成立他罪，尚難以本罪相繩（此有最高法院年96
    台上字第7695號、94年台上字第5274、975號、89年台上字
    第6741號等判決意旨可資參照）。
２、依被告自承之起訴書所載：被告於民國96年12月15日，在鹽
    水溪畔文宣工作室刊物所出刊之「新豐號外」撰寫文章，於
    文章中對不特定之選民表示：「新豐區的立委選舉像極了金
    庸筆下『倚天屠龍記』中的明教與名門正派的鬥爭，明教被
    稱為魔教但卻個個有情有義，名門正派帶著假道學但卻壞事
    做盡、陰險毒辣....。戊○○被描繪成名門正派，但我們實
    際的接觸發現，服務很懶惰，常以一紙公文應付了事，只好
    以『骨力打拼』來掩飾他的『服務麥』....，別人的太太是
    『家後』，戊○○的是『家前』，常跑到台前指責別人的不
    是，得罪了大部分支持他的人，『王立委、李主任』的傳言
    甚囂塵上，如此名門正派如何代表我們，十二年來的支持他
    的樁腳越來越窮，他卻越來越富，實在看不下去」等語觀之
    ，足見所散布或傳播之上開內容，顯無特定時間、地點、事
    務、對象，亦即並無具體之事，僅足認係泛詞公然嘲弄詆毀
    或抽象污衊侮辱告訴人戊○○、丙○○，揆諸上開說明，縱
    其內容係虛構或引喻誇張失當，亦與上開公職人員選舉罷免
    法第104條之構成要件有間，難以該罪相繩，因認被告被訴
    犯罪不能證明，應諭知無罪，以免冤抑。
３、被告於審理中聲請傳訊證人丁○○、乙○○、甲○○、辛○○，到庭作證（見本院卷第132至138頁），並引臺南縣仁德
    鄉公所98年3月19日所建字第0980004246號函及檢送之附件
    資料（見本院卷第81至95頁）為證，欲證明其上開辯解內容
    屬實乙節，即無審究之必要，併此敘明。
三、不受理部分：
    公訴意旨雖謂被告所為上開犯罪事實，同時誹謗告訴人戊○○、丙○○，係犯選舉罷免法第93條後段、刑法第310第2項
    之加重誹謗罪嫌云云。惟按告訴乃論之罪，告訴人於第一審
    辯論終結前，得撤回其告訴；又告訴乃論之罪經撤回者，應
    諭知不受理之判決，刑事訴訟法第238條第1項、第303條第3
    款定有明文。而依刑法第314條規定，同法第310條第2項之
    罪須告訴乃論，茲據告訴人具狀撤回本件告訴，有告訴狀二
    份在卷可稽（見本院卷第28、64頁），爰就此部分另諭知不
    受理之判決。
四、據上論斷，應依刑事訴訟法第301條第1項、第303條第3款，
    判決如主文。
中    華    民    國    98    年    7     月    17    日
                  刑事第十五庭審判長法  官  陳顯榮
                                    法  官  黃翰義
                                    法  官  柯顯卿
以上正本證明與原本無異。
如不服本判決應於收受本判決後10日內向本院提出上訴書狀，並
應敘述具體理由。其未敘述上訴理由者，應於上訴期間屆滿後20
日內向本院補提理由書狀（均須按他造當事人之人數附繕本）「
切勿逕送上級法院」。
                                    書記官  黃鋕偉
中    華    民    國    98    年    7     月    17    日


司法院資訊處製作；財團法人民間司法改革基金會備份。
